【裁判字號】    98,訴,620
【裁判日期】    981207
【裁判案由】    清償債務
【裁判全文】
臺灣臺北地方法院民事判決               98年度訴字第620號
原      告  財將企業股份有限公司
法定代理人  丙○○
訴訟代理人  乙○○
被      告  丁○○
上列當事人間請求清償債務事件，本院於民國九十八年十一月十
九日言詞辯論終結，判決如下：
    主  文
被告應給付原告新臺幣壹佰參拾捌萬陸仟參佰伍拾伍元，及自民
國八十六年一月二十三日起至清償日止，按年息百分之二十計算
之利息，暨每日按上開利率千分之一計算之違約金。
訴訟費用由被告負擔。
    事實及理由
甲、程序事項：
壹、按當事人得以合意定第一審管轄法院，但以關於由一定法律
    關係而生之訴訟為限，前項合意，應以文書證之，民事訴訟
    法第24條定有明文。本件依兩造所簽之附條件買賣契約書第
    18條約定，兩造合意以本院為第一審管轄法院，故原告向本
    院提起本件訴訟，核與首揭規定，尚無不合，本院就本件訴
    訟自有管轄權。
貳、本件被告經合法通知未於最後言詞辯論期日到場，核無民事
    訴訟法第386條各款所列情形，爰依原告之聲請，由其一造
    辯論而為判決。
乙、實體事項：
壹、原告起訴主張：訴外人即債務人泰谷工程有限公司（下稱泰
    谷公司）邀同訴外人陳長成及被告為連帶保證人，於民國84
    年5月31日與伊簽訂附條件買賣契約書（下稱系爭附條件買
    賣契約書），約定泰谷公司以分期付款方式向伊購買BENZ牌
    600 SEL型自用小客車乙輛（車牌號碼為HN-2115號），分期
    總價為新臺幣（下同）3,726,000元，自84年6月14日起至86
    年3月19日止分12期償付，第1期應於84年6月14日繳付162,0
    00元；第2期起以每2個月為1期，應於當月19日繳付324,000
    元。另以系爭契約書第11條、第15條約定給付價款如有任一
    期遲延，即喪失期限利益，未清償之各期債務視為全部到期
    ，並自遲延日起按日息萬分之5.5計付遲延利息，並按日加
    計千分之一違約金。詎泰谷公司自第4期起即未依約償付，
    已喪失期限利益，應立即清償未付清之價款。依系爭附條件
    買賣契約及動產擔保交易法規定，伊於86年1月22日取回系
    爭車輛並出售，得款共1,880,000元，抵充費用116,683元、
    遲延利息302,512元及本金1,460,805元後，泰谷公司尚欠原
    告本金1,386,355元，及自86年1月23日起至清償日止，按年
    息20%計算之利息，暨每日按前開利率千分之一計算之違約
    金未為清償。被告既為泰谷公司之連帶保證人，自應負連帶
    清償之責。爰依兩造間之附條件買賣契約及連帶保證契約，
    提起本件訴訟等語。並聲明：被告應給付原告如主文第一項
    所示之本金、利息及違約金。
貳、被告未於最後言詞辯論期日到場，惟據其前期日到場所為聲
    明及陳述略以：另一連帶保證人陳長成是伊叔叔，但伊從未
    擔任泰谷公司之負責人，亦未簽名於系爭附條件買賣契約書
    上，否認該簽名之真正等語以資抗辯。並聲明：駁回原告之
    訴。
參、得心證之理由
    原告主張上開事實，業據其提出附條件買賣契約書、本院民
    事執行處函、債權計算書、費用明細表等件為證，惟被告否
    認以連帶保證人身分簽名於系爭契約書上，是以本件之爭點
    在於被告於系爭契約書上之簽名是否為真正？茲審究如下：
一、按關於私文書經本人或其代理人簽名、蓋章或按指印或有法
    院或公證人之認證者，推定為真正，民事訴訟法第358條第1
    項定有明文，又私文書之真正，他造當事人有爭執者，舉證
    人應負證明其真正之責，同法第357條亦有明文。經查，由
    原告提出之系爭附條件買賣契約書以觀，對保欄內有「丁○
    ○」之簽名、蓋章，並於立契約書人之連帶保證人字樣下方
    亦有「丁○○」之蓋章，本院將系爭附條件買賣契約書、被
    告當庭書寫之姓名及其98年臺灣土地銀行存款印鑑卡、94年
    豐商業銀行北投分行開戶申請書、台新國際商業銀行信用卡
    申請書、88年國泰世華銀行印鑑卡、94年聯邦商業銀行信用
    卡申請書（本院卷第52-63頁），委請法務部調查局鑑定系
    爭附條件買賣契約書上之丁○○簽名是否與上開其他之文件
    上之丁○○簽名為同一人所為，經該局函覆送鑑資料不足，
    歉難鑑定（本院卷第71頁），本院復命被告提出84年兩造簽
    訂系爭附條件買賣契約書前後數年間之簽名筆跡以供鑑定，
    被告遲未提供相關資料。經本院以肉眼就系爭附條件買賣契
    約書上被告簽名之字型、結構、勾勒及轉折等特徵，與其他
    文件資料上及被告當庭書寫之簽名比對觀察，其中「蘇」字
    中右側「禾」字皆有交叉撇捺之筆畫，「川」、「銘」字中
    起筆、收筆、各筆畫比例、間隔與佈局方向亦互相一致，是
    被告於系爭買賣契約書上之簽名應為其所親簽，核與上開當
    庭書寫及其他文件上簽名筆跡相符。
二、次查，證人即當時負責系爭買賣契約對保之員工甲○○到庭
    證稱：其有親自去對保，車子是由陳長成使用，陳長成當時
    是圓環附近的老大，年紀輕，收入不穩定，對保時被告自己
    有攜帶印章，但陳長成沒有攜帶印章，公司（即原告）規定
    不能替客戶蓋章，所以陳長成部分只有簽名，且兩人是各自
    簽各自的，不可能代簽，公司事後會再徵信打電話問是否有
    貸款及貸款金額，是否親自簽名等，否則就不會撥款等語（
    本院卷第81頁），故系爭附條件買賣契約係經證人甲○○親
    自對保，且甲○○就被告有無攜帶印章等細節記憶清楚，與
    系爭附條件買賣契約書上簽名蓋章之情形相符，是證人甲○
    ○之證述，應堪採信。參以原告之撥款程序必須於對保後再
    度確認貸款金額及簽名之真正始撥款，足認被告於證人甲○
    ○辦理系爭買賣契約對保程序時，確實到場並於系爭買賣契
    約書上簽名、蓋章，是系爭附條件買賣契約書上被告以連帶
    保證人身分之簽名應為真正，堪予認定，被告抗辯未簽名於
    系爭買賣契約書上云云，難以採信。
三、再查，原告主張兩造於系爭契約書第11條、第15條約定給付
    價款如有任一期遲延，即喪失期限利益，未清償之各期債務
    視為全部到期，並自遲延日起按日息萬分之5.5計付遲延利
    息，按日加計千分之一違約金，並依系爭契約書及動產擔保
    交易法規定，於86年1月22日取回系爭車輛並出售，得款共1
    ,880,000元，抵充費用116,683元、遲延利息302,512元及本
    金1,460,805元後，泰谷公司尚欠原告本金1,386,355元等情
    ，有系爭契約書、本院民事執行處函、債權計算書、費用明
    細表附卷可稽（士林地院卷第8-12頁），堪信為真實。是被
    告以連帶保證人身分親自簽名於系爭附條件買賣契約書上之
    事實，既經認定，已如前述，從而，被告自應就泰谷公司積
    欠原告之本金及依約應給付之利息、違約金，負連帶保證之
    責。
肆、綜上所述，原告主張依據系爭附條件買賣契約書之消費借貸
    、連帶保證之法律關係，訴請被告給付如主文第一項所示之
    本金、利息及違約金，為有理由，應予准許。
伍、本件事證已臻明確，兩造其餘主張陳述及所提之證據，經本
    院斟酌後，認與判決結果不生影響，均毋庸再予論述，附此
    敘明。
陸、據上論結，原告之訴為有理由，依民事訴訟法第78條、第38
    5條第1項，判決如主文。
中    華    民    國    98    年    12    月    7     日
                  民事第一庭    法  官    楊晉佳
以上正本係照原本作成
如對本判決上訴，須於判決送達後20日內向本院提出上訴狀
中    華    民    國    98    年    12    月    7     日
                                書記官    蘇炫綺

司法院資訊處製作；財團法人民間司法改革基金會備份。
